【裁判字號】    97,交抗,2251
【裁判日期】    971230
【裁判案由】    違反道路交通管理處罰條例
【裁判全文】
臺灣高等法院交通事件裁定            97年度交抗字第2251號
抗  告  人
即受處分人  甲○○
上列抗告人因違反道路交通管理處罰條例案件，不服臺灣板橋地
方法院，中華民國97年11月12日所為裁定（97年度交聲更字第46
號），提起抗告，本院裁定如下：
    主  文
抗告駁回。
    理  由
一、抗告意旨略以：違規採證照片是用照相機在閃光燈閃爍下
    所拍攝，可見係於陽光不足情況下拍攝，僅憑車牌略同即斷
    定為受處分人所駕駛，理由牽強，何況當時車在車庫，抗告
    人在上班，車輛不可能出現於陽明山，是否遭人變造車牌，
    請查明。照相機及速限均係恣意設定，員警依憑於該恣意
    設定速限路段所攝得之照片，率予裁罰，權力過於膨脹，況
    該違規採證照片亦未顯示違規路段、何人開車、車速如何，
    僅憑違規採證照片即認定違規，復予記點，抗告人實難甘服
    ，請撤銷原裁定，更為適當之裁定。
二、按汽車駕駛人，行車速度，超過規定之最高時速，或低於規
    定之最低時速，除有第43條第1項第2款情形外，處1,200 元
    以上2,400元以下罰鍰，並記違規點數1點，道路交通管理處
    罰條例第40條第1 項、第63條第1項第1款分別定有明定。次
    按「汽車駕駛人之行為有下列情形之一，當場不能或不宜攔
    截製單舉發者，得逕行舉發：七、經以科學儀器取得證據資
    料證明其行為違規」、「第一項逕行舉發，應記明車輛牌照
    號碼、車型等可資辨明之資料，以汽車所有人為被通知人製
    單舉發」，道路交通管理處罰條例第7之2條第1項第7款、第
    4 項亦規定甚明。再按「本條例之處罰，受舉發違反道路交
    通管理事件之受處罰人，認為受舉發之違規行為應歸責他人
    者，應於舉發違反道路交通管理事件通知單應到案日期前，
    檢附相關證據及應歸責人相關證明文件，向處罰機關告知應
    歸責人，處罰機關應即另行通知應歸責人到案依法處理。逾
    期未依規定辦理者，仍依本條例各該違反條款規定處罰」，
    道路交通管理處罰條例第85條第1項亦明定可循。
三、經查：
  (一)抗告人即受處分人甲○○於民國97年3 月25日19時14分許，
    駕駛車號FG-0213 號自用小客車，在臺北市北投區○○○路
    往臺北方向，有「限速40公里、經測速時速58公里、超速18
    公里、未滿20公里」之違規，經臺北市政府警察局以雷達測
    速儀測速照相查獲後逕行製單舉發（北市警交大字第AD0000
    000 號），原處分機關乃依道路交通管理處罰條例第40條規
    定，裁處罰鍰新台幣（下同）1,600 元，並依同條例第63條
    第1項規定，記違規點數1點等情，有測速照片、舉發通知單
    、裁決書在卷可稽。
  (二)抗告人雖以前揭情詞置辯，惟本件係逕行舉發而依法對以車
    輛所有人為舉發、裁罰對象，且依肉眼即可清楚辨識卷附之
    違規採證照片及原審依職權向原舉發單位調閱違規採證照片
    之原本，系爭車輛之車牌號碼確為「FG-0213」 號，是抗告
    人既為系爭汽車所有人，自可推定系爭汽車為抗告人事實上
    所管領，則系爭汽車之使用狀態，當應由抗告人舉證，茍無
    遭竊、遺失、轉讓或出借他人等可資證明該車已逸脫其實力
    管領之情形，依上開規定即應對之舉發、裁罰。至抗告人空
    言否認違規採證照片所示車輛為抗告人所有，並稱車牌可能
    遭變造質疑違規採證照片可能有誤云云，僅為抗告人個人臆
    測之詞，亦無其他證據可憑，自無足採。
  (三)次查，雷達測速器係利用雷達波來偵測移動物體速度，當無
    線電波在行進的過程中，碰到物體時，該無線電波會被反彈
    ，而且其反彈回來的波，其頻率及振幅都會隨著所碰到物體
    的移動狀態而改變，當車速超越所設定速度時，採證相機即
    同步拍照存證。顯示抗告人超速事實之本件採證照片，係設
    立於舉發地點之固定式雷達測速照相機（代碼：AA103） 所
    攝，規格為24.125GHz（K-Band）照相式，廠牌為TRAFFIPAX
    ，型號為1.主機：Speedophot、2.天線：TYPE24，器號為1.
    主機：RK05831、2.天線：Nr.118，該照相機業於96年7 月9
    日經經濟部標準檢驗局檢定合格，檢定合格單號碼為MOGA00
    00000A,B，有效期限至97年7 月31日等情，此有原審法院依
    職權向原舉發單位（即臺北市政府警察局交通警察大隊北投
    分隊）調閱經濟部標準檢驗局96年7月9日雷達測速儀檢定合
    格證書、雷達測速儀代碼位置限速對照表各1 紙、雷達測速
    儀之設置地點照片2 幀在卷足憑，堪認該雷達測速儀器運作
    各項功能正常，且於測得抗告人所有之上開車輛超速行駛之
    日，該具雷達測速儀尚在檢驗合格期限內。又本件固定式雷
    達測速照相機係設置於臺北市○○○路第52號燈桿處，而距
    離約240 公尺遠之第58號燈桿處，確實設有限速40公里之速
    限標誌，有原舉發單位拍攝之現場日間「限速40公里」標誌
    照片、雷達測速照相機之設置照片共3 幀附卷可稽；且觀以
    本件舉發照片及原舉發單位以本件固定式雷達測速照相機所
    攝得之現場日間照片各1 幀，兩者上方均明確註記「違規車
    速AA103 竹子湖路（往臺北）限速40km/h」之文字，是本件
    雷達測速儀之速限確實設定為40公里無誤，並無抗告人所指
    稱係原舉發機關恣意設定之情形；再以肉眼觀察比對兩張照
    片所拍攝之角度、人孔蓋之位置及路邊燈桿反光標誌之方位
    皆大致相符，是本件確係於舉發地點由上開固定式雷達測速
    照相機所攝無訛，是抗告意旨所指違規採證照片未顯示違規
    路段、車速云云，顯非實情，尤不足憑採。
四、綜上，抗告人確有上開在臺北市○○○路（往臺北方向）以
    時速58公里（超速18公里）之違規行為，事證明確，堪以認
    定。從而，原處分以抗告人違反道路交通管理事件統一裁罰
    基準及處理細則第43、44、67條及道路交通管理處罰條例第
    40條規定，裁處抗告人罰鍰新臺幣1,600 元，並依同條例第
    63條第1項規定，記違規點數1點等情，原裁定認其裁罰並無
    違誤而予維持，駁回抗告人之聲明異議，經核並無不合。抗
    告人仍執己見，指摘原裁定不當，為無理由，應予駁回。
據上論斷，應依道路交通案件處理辦法第26條，刑事訴訟法第41
2條，裁定如主文。
中    華    民    國    97    年    12    月    30    日
                  刑事第二十庭審判長法  官  楊貴雄
                                    法  官  鄧振球
                                    法  官  高愈杰
以上正本證明與原本無異。
不得再抗告。
                                    書記官  廖月女
中    華    民    國    97    年    12    月    30    日


司法院資訊處製作；財團法人民間司法改革基金會備份。
